【裁判字號】    97,交聲,40
【裁判日期】    971223
【裁判案由】    違反道路交通管理處罰條例聲明異議
【裁判全文】
臺灣澎湖地方法院交通事件裁定          97年度交聲字第40號
原處分機關    交通部公路總局高雄區監理所澎湖監理站
異  議  人    甲○○
即受處分人
送達代收人    乙○○
上列受處分人因違反道路交通管理處罰條例案件，對於交通部公
路總局高雄區監理所澎湖監理站97年10月30日所為之處分（澎監
違裁字第裁84-C00000000號裁決），聲明異議，本院裁定如下：
    主  文
異議駁回。
    理  由
一、原處分意旨略以：異議人即受處分人甲○○駕駛車號BBB-78
    7號重型機車於97年4月30日行經台北縣土城市○○路時，因
    有「駕車行經有燈光號誌管制之交岔路口闖紅燈」之交通違
    規行為，經臺北縣土城分局清水所員警當場掣單舉發，爰依
    道路交通管理處罰條例第53條第1項規定，裁處罰緩新臺幣
    （下同）4,500元整（罰鍰限於97年11月29日前繳納）。
二、聲明異議意旨略以：異議人行經上揭路口時逢綠燈轉黃燈，
    於是儘速通過，惟在行駛該路段過程中，尚未至對向車道該
    號誌即轉紅燈，非該值勤員警所訴故意闖紅燈，實為號誌使
    然，異議人認其非事實，故於員警攔查時，拒絕簽名於該紅
    單上，並向該員警澄清，只是該員一再表示異議人闖紅燈。
    又希望鈞院調閱當時路口監視器畫面，有科學證據為佐證而
    非口憑號誌作為推定，爰依法聲明異議等語。
三、按汽車駕駛人，行經有燈光號誌管制之交岔路口闖紅燈者，
    處新臺幣1,800 元以上5,400 元以下罰鍰，道路交通管理處
    罰條例第53條第1 項定有明文。而所謂汽車，依同條例第3
    條第8 款規定，包括機器腳踏車，合先敘明。又「按道路交
    通安全規則第94條：『汽車在同一車道行駛時，除擬超越前
    車外，後車與前車之間應保持隨時可以煞停之距離。汽車除
    遇突發狀況必須減速外，不得任意驟然減速。前車如須減速
    暫停，駕駛人應預先顯示燈光或手勢告知後車，後車駕駛人
    應隨時注意前車之行動。汽車行駛時，駕駛人應注意車前狀
    況及兩車併行之間隔，並隨時採取必要之安全措施。』之規
    定，受處分人駕駛汽車，本應保持隨時可以煞停之距離，及
    應注意車前狀況，隨時採取必要之安全措施，且黃燈亮之後
    ，依照道路交通標誌標線號誌設置規則第206 條第4 款規定
    『行車管制號誌各燈號顯示之意義如左：四、圓形黃燈，圓
    形黃燈用以警告車輛駕駛人及行人，表示紅色燈號即將顯示
    ，屆時將失去通行路權。』規定，即知悉將失去路權，受處
    分人仍持續行駛之行為，足見受處分人有闖紅燈屬實」 (臺
    灣高等法院臺中分院刑事96年度交抗字第87號裁定意旨參照
    )。
四、查異議人係領有駕駛執照之機車駕駛人，應明白上開規定並
    進而加以遵守，故行駛至交岔路口，見黃燈閃起，本不應搶
    黃燈通過，以免尚未通過路口時紅燈即已亮起，若異議人執
    意直行，依上揭規定及裁定之意旨，自應屬闖紅燈之違規行
    為，異議人雖辯稱為應變路口燈號綠燈轉為黃燈而儘速通過
    經警攔檢，舉發並非合法云云，惟駕駛人駕駛機車，本應保
    持隨時可以煞停之距離，及應注意車前狀況，隨時採取必要
    之安全措施，異議人行經路口見黃燈閃時，應即踩剎車之措
    施，而非執意搶黃燈加速通過，避免未通過路口紅燈即已亮
    起致生危險；又異議人聲請調閱上開違規時、地、之四周路
    口監視器錄影帶，以科學證據為憑等語，惟經本院向臺北縣
    政府警察局土城分局查詢違規地點是否有設置監視器，並要
    求提供違規時錄影帶資料，土城分局函覆：「經查本市平和
    里辦公室於延和路左轉延平街方向設有路口監視器，惟監視
    畫面資料保存期限為7天，現因違規時間迄今已逾7個月，致
    無法提供錄影資料供參」等語，有土城分局97年12月5日北
    縣警土交裁字第0970045186號函在卷可憑，故本件並無何證
    據足以為異議人有利之認定。綜上所述，異議人之異議難認
    有理由，原處分機關以異議人違反道路交通管理處罰條例第
    53條第1項之規定：「汽車駕駛人，行經有燈光號誌之交岔
    路口闖紅燈者，處新台幣一千八百元以上五千四百元以下罰
    鍰」，據以裁罰異議人罰鍰4,500元，並無違誤，本件異議
    為無理由，應予駁回。
五、據上論斷，應依道路交通管理處罰條例第87條第2 項、道路
    交通案件處理辦法第19條，裁定如主文。
中    華    民    國    97    年    12    月    23    日
                        交通法庭法  官  管安露
以上正本證明與原本無異。
如不服本裁定應於送達後5日內向本院提出抗告狀（須附繕本）
。
中    華    民    國    97    年    12    月    23    日
                                書記官  林德盛


司法院資訊處製作；財團法人民間司法改革基金會備份。
